【裁判字號】    97,交上易,81
【裁判日期】    970312
【裁判案由】    過失傷害
【裁判全文】
臺灣高等法院臺南分院刑事判決      97年度交上易字第81號
上  訴  人
即  被  告  乙○○
上列上訴人即被告因過失傷害案件，不服臺灣雲林地方法院96年
度交易字第142號中華民國96年12月31日第一審判決（起訴案號
：臺灣雲林地方法院檢察署96年度調偵字第77號），提起上訴，
本院判決如下：
    主      文
上訴駁回。
    事      實
一、乙○○於民國 (下同)95 年9月11日下午5時30分許，無照駕
    駛車牌號碼R2-9910號自小客車，由雲林縣臺西鄉前往雲林
    縣麥寮鄉六輕工業區，於同日下午6時20分許，由南往北方
    向行經雲林縣臺西鄉○○村○○○○路9.2公里處，適有甲○
    ○騎乘車牌號碼H6N-075號重型機車搭載林建宏，沿該路段
    由北往南方向行駛而來，乙○○本應注意車前狀況，隨時採
    取必要之安全措施，且應注意汽車於夜間行駛時應開亮頭燈
    ，在未劃設慢車道之雙向二車道行駛時，應在遵行車道內行
    駛，在劃有分向限制線之路段，不得駛入來車之車道內，而
    按當時天候雨、夜間有照明、路面濕潤、無缺陷、道路無障
    礙物、視距良好，並無不能注意之情形，詎其竟疏未注意車
    前狀況，隨時採取必要之安全措施，且未注意於夜間行駛時
    開啟頭燈，貿然跨越分向限制線駛入來車車道，致其所駕駛
    之自小客車前車頭與甲○○所騎乘之機車前車頭發生碰撞，
    甲○○、林建宏均因而人車倒地，甲○○受有精索血腫併右
    側睪丸壞死、右側腹股溝深部撕裂傷、右手1-5指及右下肢
    多處撕裂傷及擦傷、頭部外傷及唇部撕裂傷等傷害；林建宏
    受有右膝撕裂傷約2公分、多處擦挫傷等傷害（林建宏已撤
    回告訴）。乙○○於肇事後，在未被有偵查犯罪職權之機關
    或公務員知悉前，不逃避接受裁判，於警方前往現場處理時
    ，當場承認其為駕駛人，因而自首接受裁判。
二、案經甲○○訴由雲林縣警察局臺西分局報告臺灣雲林地方法
    院檢察署檢察官偵查起訴。
    理      由
壹、程序方面：
    按被告以外之人於偵查中向檢察官所為陳述，除顯有不可信
    之情況者外，得為證據，刑事訴訟法第159條之1第2項定有
    明文。查證人林建宏於檢察官偵查中係經具結而為證述，有
    證人結文一紙在卷可憑（見96年調偵字第77號卷第26、27頁
    )，且檢察官係依正當法律程序為訊問，上開證人林建宏於
    偵查中並無遭不法取供情事，及其他不可信之特別情況，依
    上說明，其於偵查中之證言，自有證據能力。
貳、實體方面：
一、上訴人即被告乙○○於本院審理中矢口否認有上揭過失傷害
    事實，並辯稱「當時我有開小燈及霧燈，還可以看到路，我
    是為了閃避對方才駛入對方車道，撞擊點是在我車道上」云
    云。但查：
  (一)上揭犯罪事實業據證人林建宏於偵查中具結證述「對方沒有
    開車燈，已經超過雙黃線來到我們車道，車禍前甲○○是騎
    在自己的車道，對方突然轉過來，甲○○的機車前車頭撞到
    對方車右前方車燈」等語甚詳在卷（見96年調偵字第77號卷
    第26、27頁），並有道路交通事故調查報告表(一)、(二)、現場
    圖、被告之車號查詢汽車車籍、證號查詢汽車駕駛人、雲林
    縣警察局雲警交字第KAE142351號舉發違反道路交通管理事
    件通知單、雲林縣警察局交通隊道路交通事故肇事人自首情
    形紀錄表（當事人姓名乙○○）各1紙、現場照片8張在卷可
    稽，而甲○○因本件車禍受有上開傷害，有財團法人佛教慈
    濟綜合醫院大林分院（下稱慈濟大林醫院）95年9月21日診
    斷證明書、96年11月23日慈醫大林文字第0960002022號函附
    之病情說明書各1份在卷足憑。
  (二)又按汽車行駛時，駕駛人應注意車前狀況，並隨時採取必要
    之安全措施；汽車在未劃設慢車道之雙向二車道行駛時，應
    在遵行車道內行駛，在劃有分向限制線之路段，不得駛入來
    車之車道內；汽車行駛時，夜間應開亮頭燈，道路交通安全
    規則第94條第3項、第97條第1項第1、2款、第109條第1款分
    別定有明文。被告為汽車駕駛人，自應注意上開道路交通安
    全規則之規定，且肇事當時天候雨、夜間有照明、路面濕潤
    、無缺陷、道路無障礙物、視距良好，並無不能注意之情形
    ，乃竟疏未注意，肇致本件車禍，自屬有過失。再被告乙○
    ○之過失行為與甲○○所受之傷害間，有相當因果關係。
  (三)依上所述，本件被告乙○○事證明確，其犯行堪以認定，應
    依法論科。
二、核被告乙○○所為，係犯刑法第284條第1項前段之過失傷害
    罪。起訴意旨雖認甲○○所受上開傷害為重傷害，然經原審
    法院向慈濟大林醫院查詢甲○○之傷勢情形，該院函覆：病
    人因精索及右側睪丸出血、血腫，於95年9月11日接受右側
    精索及睪丸切除手術，根據生理構造而言，基本上還有左側
    睪丸，故還有生殖能力等語，有慈濟大林醫院前開函文所附
    之病情說明書在卷可參（原審卷第25頁），足認甲○○所受
    之上開傷害，尚未使其生殖機能達於毀敗或嚴重減損之程度
    ，非屬重傷，僅成立普通傷害罪，不能遽依重傷論科，附此
    敘明。又汽車駕駛人，無駕駛執照駕車，因而致人受傷或死
    亡，依法應負刑事責任者，應加重其刑至2分之1，道路交通
    管理處罰條例第86條第1項定有明文，被告無駕駛執照而駕
    駛前開車輛而肇事，致甲○○受傷一節，業據被告供承在卷
    ，並有雲林縣警察局雲警交字第KAE142351號舉發違反道路
    交通管理事件通知單1紙在卷可佐，應依上開規定加重其刑
    。被告於肇事後，在未被有偵查犯罪職權之機關或公務員知
    悉前，不逃避接受裁判，於警方前往現場處理時，當場承認
    為駕駛人，因而自首接受裁判，有雲林縣警察局交通隊道路
    交通事故肇事人自首情形紀錄表1紙附卷可憑，符合自首之
    規定，依刑法第62條前段規定減輕其刑，並先加後減之。
三、因而原審適用道路交通管理處罰條例第86條第1項，刑法第
    284條第1項前段、第62條前段、第41條第1項前段，刑法施
    行法第1條之1第1項、第2項前段之規定，並參酌被告就本件
    車禍發生之過失，告訴人甲○○所受傷害不輕，被告迄今仍
    未與告訴人達成和解等一切情狀，量處有期徒刑伍月，如易
    科罰金，以新臺幣壹仟元折算壹日。又以被告犯罪時間在96
    年4月24日以前，核與中華民國96年罪犯減刑條例第2條第1
    項第3款所定減刑條件相符，爰依同條例第7條之規定，於裁
    判時，減其宣告刑二分之一為有期徒刑貳月又拾伍日，並諭
    知如易科罰金，以新臺幣壹仟元折算壹日之標準等情。本院
    經核其認事用法，均無不當，量刑亦稱妥適。被告上訴意旨
    ，猶執前詞，否認犯罪，為無理由，應予駁回。
據上論結，應依刑事訴訟法第368條，判決如主文。
本案經檢察官李傳來到庭執行職務。
中    華    民    國    97    年    3     月    12    日
                  刑事第五庭    審判長法  官  楊明章
                                      法  官  戴勝利
                                      法  官  顏基典
以上正本證明與原本無異。
不得上訴。
                                      書記官  呂嘉文
中    華    民    國    97    年    3     月    13    日
【附錄】本判決論罪科刑法條：
刑法第284條第1項前段
（過失傷害罪）
因過失傷害人者，處 6 月以下有期徒刑、拘役或 5 百元以下罰
金，致重傷者，處1年以下有期徒刑、拘役或5百元以下罰金。


司法院資訊處製作；財團法人民間司法改革基金會備份。
